臺灣士林地方法院民事判決　　　　　　　 96年度訴字第296號
原　　　告　丙○○
被　　　告　乙○○
　　　　　　甲○
上列當事人間損害賠償事件，本院於民國96年5月25日言詞辯論
終結，判決如下：
    主  文
原告之訴及假執行之聲請均駁回。
訴訟費用新臺幣肆仟元由原告負擔。
    事  實  及  理  由
一、本件被告未於最後言詞辯論期日到場，核無民事訴訟法第38
    6 條各款所列情形，爰依原告之聲請，由其一造辯論而為判
    決。
二、原告起訴主張：原告與被告乙○○、甲○二人均為海岸線社
    區住戶，被告乙○○為該社區第七屆管理委員會主任委員，
    被告甲○則為第七屆管理委員會總幹事。緣原告前曾與同社
    區之住戶劉文雄依海岸線社區住戶規約第27條第2 項之規定
    ，聯名要求管理委員會提供社區相關帳簿文件查閱，詎該管
    理委員會於94年7 月15日，由被告甲○記錄，做成「... 四
    、丙○○與劉文雄兩位住戶聯名針對本屆及上屆管理委員會
    發出存證信函，因其中一位已積欠管理費達4 個月之久，依
    照社區住戶規約之規定，將不予處理該存證信函所述之內容
    ... 」之決議內容（以下稱為系爭決議），並依社區住戶規
    約第7 條第1 項之規定，將該會議記錄送達予社區各區分所
    有權人，並公告之。然查，原告並無積欠管理費達4 個月之
    久之情形；而上開會議所為系爭決議及記錄，已足令不知情
    之人誤認原告積欠管理費，而損及原告之名譽。為此，原告
    已於同年8 月2 日寄發存證信函予被告乙○○，請求更正其
    內容，被告乙○○卻置之不理，未予更正。按名譽權之侵害
    非即與刑法之誹謗罪相同，名譽有無受損害，應以社會上對
    個人評價是否貶損作為判斷之依據，苟其行為足以使他人在
    社會上之評價受到貶損，不論其為故意或過失，均可構成侵
    權行為，其行為亦不以廣佈於社會為必要，僅使第三人知悉
    其事，即足當之；又輕信不實之事，轉述予第三人，亦可能
    過失侵害他人名譽，最高法院90年度台上字第2283號判決足
    資參照。查被告為社區管理委員會幹部，持有各區分所有權
    人是否繳交管理費之記錄，不可能對原告是否欠繳管理費毫
    無所悉；是所為顯係故意誣陷原告名譽。而原告為新光金控
    旗下新光人壽稽核，擁有國內碩士文憑，現尚在國立台北大
    學法律研究所研習法律，具相當社會地位。有關欠繳管理費
    乙事，於一般人評價即認為係不守法，無公德之表徵。原告
    有上述社會地位，受有更高標準檢驗。則被告所為，已足致
    原告於社會上之評價受嚴重貶損無疑。爰依民法第18條、第
    184 條第1 項、第185 條第1 項及第195 條第1 項提起本訴
    等語；並聲明：（一）被告應連帶將如附件所示之道歉聲明
    及本件判決書全文通告社區全體住戶並刊登於海岸線社區公
    佈欄。（二）原告願供擔保，請准宣告假執行。
三、被告則以：以被告乙○○為主任委員之海岸線社區管理委員
    會第七屆委員於94年7 月15日第一次會議中，確有為系爭決
    議，並由被告甲○為會議之記錄。然所為並未侵害原告之名
    譽權。是原告之請求並無理由等語，資為抗辯；並聲明：（
    一）原告之訴駁回。（二）如受不利之判決，願供擔保請准
    宣告免為假執行。
四、經查，兩造均為海岸線社區住戶，被告乙○○則為海岸線社
    區第七屆（94年度）管理委員會主任委員；又該社區第七屆
    管理委員會曾於94年7 月15日召開會議，並作成系爭決議，
    且經被告甲○記錄於該次會議記錄後，依社區住戶規約之規
    定送達予社區各區分所有權人。而於上開會議記錄作成時，
    原告並未積欠管理費，訴外人劉文雄則積欠管理費4 個月等
    情，已為兩造所不爭執；並有會議記錄影本、社區住戶規約
    影本各乙份附卷可稽，應與事實相符。且本件經於96年5 月
    25日言詞辯論期日整理爭點為：
    1.系爭決議及會議記錄內容，是否已侵害原告之名譽權？
    2.如是，被告是否負侵權行為之連帶損害賠償責任？
    3.原告請求被告應將如附件所示之道歉書及本件判決書全文
      通告海岸線社區全體住戶，並刊登於海岸線社區公佈欄，
      有無理由？
    以下茲論述之。
  (一)按因故意或過失，不法侵害他人之權利者，負損害賠償責任
    ，故意以背於善良風俗之方法，加損害於他人者亦同；又不
    法侵害他人之身體、健康、名譽、自由、信用、隱私、貞操
    ，或不法侵害其他人格法益而情節嚴重者，被害人雖非財產
    上之損害，亦得請求賠償相當之金額，其名譽被侵害者，並
    得請求回復名譽之適當處分，民法第184 條第1 項、第195
    條第1 項固有明文。惟按，所謂名譽，係指人在社會所享有
    一切對其品德、聲譽所為之評價；而所謂侵害名譽，係指貶
    損他人人格在社會上之評價而言，必須依一般社會觀念，足
    認其人之聲譽已遭貶損始足當之，至於主觀上是否感受到損
    害，則非認定之標準。
  (二)經查，上開管理委員會94年7 月15日之會議中，雖作成系爭
    決議及會議記錄。然依該會議記錄之記載，該次會議除主任
    委員即被告乙○○、記錄即被告甲○出席外，尚有其他委員
    到場並達法定人數後，始進行討論及決議，則系爭決議之作
    成，顯非被告所能專斷；其決議內容是否出於被告二人之意
    志，亦未可知。則原告以系爭決議及記錄乃被告二人所為共
    同侵權行為，原有可議。次查，依系爭決議內容中「丙○○
    與劉文雄兩位住戶... ，其中一位已積欠管理費達4 個月之
    久．．．」等語以觀，該決議實未指未繳交管理費即為原告
    ，且一般人自該決議文字所認知積欠管理費者究為原告或訴
    外人劉文雄，仍須經查證後始得確定；其用字遣詞復無刻意
    貶抑該等住戶人格之失；應尚不足使一般人誤認係原告積欠
    管理費，或生貶損原告人格於社會上評價之結果。況查，於
    原告就系爭決議以存證信函向管理委員會為抗議後，被告所
    屬之管理委員會已於94年8 月20日召開第三次會議討論及決
    議：「丙○○先生與劉文雄先生前於94年6 月30日聯名申請
    查閱帳簿資料，因劉先生自今年3 月至7 月計5 個月未繳交
    管理費，不符住戶規約第27條第2 項之規定，故委員會不予
    處理該存證信函之內容」、「本案以會議記錄分發方式回覆
    ；有關查閱帳簿部分，同意丙○○先生申請，時間訂於下月
    召開委員會結束後實施」等語，有該次會議記錄影本附於被
    告另案被訴誹謗罪嫌之本院94年度自字第45號刑事案卷內可
    稽，並經調卷查證無誤。則以該二次會議記錄相互對照，堪
    認一般人對系爭決議所指積欠管理費者，均得認知係訴外人
    劉文雄，而無誤認為原告之虞。綜上，自難認系爭決議及記
    錄有何損害原告名譽之情事。原告之名譽權既未遭受侵害，
    則其依共同侵權行為之法律關係，請求被告應為回復其名譽
    之處分，並應連帶負責云云，自屬無據。
五、從而，原告依侵權行為之法律關係，請求被告應連帶將如附
    件所示之道歉聲明及本件判決書全文通告社區全體住戶並刊
    登於海岸線社區公佈欄，為無理由，應予駁回。原告受敗訴
    判決，其假執行之聲請即失所依據，應併予駁回。並依職權
    確認本件訴訟費用4000元，應由原告負擔。
六、因本件事證已臻明確，兩造其餘主張陳述及所提之證據，經
    審酌均與判決結果不生影響，爰不一一論，附此敘明。
七、據上論結，原告之訴為無理由，依民事訴訟法第385 條第1
    項前段、第78條、第87條第1項判決如主文。
中　　華　　民　　國　　96　　年　　6 　　月　　8 　　日
                  民事第二庭  法  官  李瑜娟
以上正本證明與原本無異。
如對本判決上訴須於判決送達後20日內向本院提出上訴狀。
中　　華　　民　　國　　96　　年　　6 　　月　　11　　日
                              書記官  李秀蘊
